臺灣板橋地方法院刑事判決　　　　　　　　　　　　　　九十年度簡上字第七九號
　　上　訴　人　臺灣板橋地方法院檢察署檢察官
　　被　　　告　辛○○
　　　　　　　　丙○○
右上訴人因被告偽造文書案件，不服本院九十年度簡字第九九號，中華民國九十年三
月十三日所為第一審簡易判決（起訴案號：八十九年度偵字第二一八九六號），提起
上訴暨移送併辦（台灣台北地方法院檢察署九十年度偵字第二二五○號、台灣板橋地
方法院檢察署九十年度偵字第六二三七號），本院管轄第二審之合議庭判決如左：
    主  文
原判決撤銷。
辛○○、丙○○共同連續行使偽造私文書，足以生損害於他人，各處有期徒刑陸月，
如易科罰金，均以參佰元折算壹日。
遠傳電信股份有限公司、台灣大哥大股份有限公司行動電話申請書及同意書上偽造之
甲○○簽名捌枚、偽造之甲○○遠傳電信股份有限公司、台灣大哥大股份有限公司行
動電話申請書各壹紙、乙○○國民身分證及駕駛執照暨戊○○國民身分證上「辛○○
」之照片各壹張、丁○○、甲○○國民身分證上「丙○○」之照片各壹張、辛○○及
丙○○記者證各壹張，均沒收之。
    事  實
一、辛○○因妨害自由案件，經台灣板橋地方法院發佈通緝，為躲避刑事追訴機關之
    逮捕，與為躲避債務之女友丙○○，共同基於變造特種文書之共同犯意聯絡，並
    基於概括犯意，於民國八十九年八月間，先由辛○○在台北縣板橋市○○○路十
    三號五樓之六，將其與丙○○之相片交給真實姓名年籍不詳綽號「順董」之成年
    男子，並交付新台幣（下同）約二萬餘元，由「順董」將相片換貼於戊○○、丁○○之身分證上，而共同變造完成戊○○、丁○○之身分證各一枚，並由辛○○
    、丙○○買受，足生損害於戊○○、丁○○及內政部管理國民身分之正確性。復
    因辛○○、丙○○就取得之前揭變造身分證認為不滿意，因而再以不詳金額及丙○○之照片一紙交付「順董」，由「順董」將相片換貼於甲○○之身分證上，而
    共同變造完成變造之甲○○身分證一枚，並由辛○○、丙○○買受，足生損害於
    甲○○及內政部管理國民身分之正確性。辛○○、丙○○取得前揭戊○○、丁○○、甲○○之身分證各一枚後，進而基於犯意聯絡，共同意圖為自己不法之所有
    ，基於行使偽造特種文書、詐欺得利及偽造私文書、行使偽造私文書之概括犯意
    ，推由丙○○持前開變造之甲○○於八十九年八月五日前往台北市○○路○段七
    十四號遠傳電信股份有限公司（下稱遠傳公司）之特約店「六二屋通訊有限公司
    」，再於同年月七日前往台北縣中和市○○路○段五二號台灣大哥大股份有限公
    司（以下簡稱台灣大哥大公司）中和興南特約客服中心，冒用甲○○之名義，連
    續出示前揭變造之甲○○身分證而行使，委請不知情之通訊業者，分別代為申辦
    遠傳公司之0000000000號行動電話門號及台灣大哥大公司之0000
    000000號行動電話門號，並連續偽簽甲○○之姓名於遠傳公司及台灣大哥
    大公司行動電話服務申請書及同意書之上，以複寫之方式而連續偽造完成甲○○
    申請上開門號之申請書之私文書各一份（均為一式四紙），並連續持交「六二屋
    通訊有限公司」、台灣大哥大公司中和興南特約客服中心承辦人員而行使之，使
    各該通訊行承辦人員因之將上開行動電話門號ＳＩＭ卡，連同服務申請表客戶收
    執聯，交予丙○○收執，表示已完成行動電話門號之申辦，足以生損害於甲○○
    及遠傳、庚○○○○公司對於行動電話申請管理之正確性。辛○○、丙○○並於
    取得將上揭ＳＩＭ卡後，即分別插入行動電話內，並各自同日起，迄因欠費拆機
    時止，在不詳地點，利用該ＳＩＭ卡，連續撥打上開行動電話號碼，使遠傳、庚○○○○公司之電腦網路交換控制系統，陷於錯誤，誤以為該號碼之使用者有給
    付月租費及通話費之真意，而予以接收通話，提供通信服務，辛○○、丙○○因
    之在此期間內取得免繳電信通信費用（含月租費及通話費）而通信之不法利益，
    計遠傳公司七千五百零九元、台灣大哥大公司一萬六千二百七十一元。再於同年
    九月間，因辛○○認為前揭身分證變造效果不佳，而丙○○不慎遺失變造之甲○○身分證，二人再承前概括犯意，於閱讀跳蚤市場雜誌後，以五萬元之代價委託
    真實姓名、年籍不詳之「林先生」變造身分證件，並在台北縣板橋市交付其與丙○○之相片予「林先生」，由「林先生」以換貼相片之方式變造完成乙○○之身
    分證、駕駛執照、記者證及丙○○之記者證。嗣於八十九年九月二十八日十七時
    許，辛○○與丙○○行經台北市○○區○○路、松信路口，為警發現有異而查獲
    ，並分自辛○○及丙○○身上起出戊○○身分證一張、乙○○身分證、駕駛執照
    各一張及丁○○身分證一張，旋由丙○○帶同員警至台北市○○街三二號九樓一
    九○八室之租屋處起出乙○○及丙○○之記者證各一張。
二、案經台北市政府警察局移送台灣台北地方法院檢察署呈請台灣高等法院檢查署檢
    察長令轉臺灣板橋地方法院檢察署檢察官偵查起訴及移送併辦。
    理  由
一、訊據被告辛○○、丙○○就右揭犯罪事實均坦承不諱，核與被害人丁○○、甲○○、遠傳公司人員葉展皓、台灣大哥大公司人員鄭榮祥證述之情節相符，並有換
    貼辛○○照片之戊○○、乙○○身分證、乙○○駕駛執照、記者證、換貼丙○○
    照片之丁○○身分證、丙○○記者證、遠傳公司、台灣大哥大公司行動電話服務
    申請書二份及所附換貼丙○○照片之甲○○身分證影本在卷可稽，且查「大公通
    訊社」業於八十三年三月三十一日為註銷之登記，有行政院新聞局覆函在卷可稽
    ，足認被告二人前揭不利於己之自白與事實相符，應堪採信。本件事證明確，被
    告二人犯行均堪認定，自應依法論科。
二、核被告辛○○、丙○○所為，均係犯刑法第二百十六條、第二百十二條之行使變
    造特種文書罪、刑法第三百三十九條第二項之詐欺得利罪、刑法第二百十六條、
    第二百十條之行使偽造私文書罪。被告二人對於變造特種文書之犯行，與前揭「
    順董」、「林先生」之成年男子間，及被告二人間就前揭犯行，均有犯意之聯絡
    及行為之分擔，應依共同正犯論處。其等偽造署名，乃係偽造私文書之階段行為
    ，又其偽造特種文書及偽造私文書之低度行為，應為行使變造特種文書及行使偽
    造私文書之高度行為所吸收，均不另論罪。又被告二人先後多次行使偽造特種文
    書、行使偽造私文書、詐欺得利犯行，均時間緊接、所犯犯罪構成要件又係相同
    ，顯各係基於概括之犯意反覆為之，皆為連續犯，均應依刑法第五十六條之規定
    以一罪論，並加重其刑。被告前開所犯三罪間，互有方法結果之牽連關係，應從
    一重之連續行使偽造私文書罪處斷。被告二人於八十九年八月間與「順董」共同
    變造甲○○身分證，並共同持變造之甲○○身分證前往申請行動電話門號並持以
    使用之犯行，雖未據公訴人起訴，然因與已起訴且判決有罪部分有連續犯、牽連
    犯之裁判上一罪關係，為起訴效力所及，檢察官移請併案審理，並無不合，應併
    予審理。
三、原審予被告論罪科刑，固屬卓見，惟查被告於原審所認變造戊○○、丁○○、乙○○等人之身分證件外，尚有前揭犯罪事實，業經檢察官移送本院併案審理，原
    審未及審酌，尚有未洽，自應由本院予以撤銷改判。爰審酌被告二人冒用他人身
    分，進而申請行動電話撥打，對被害人危害不輕，兼衡其等之素行、犯罪之動機
    、目的、手段及犯罪後尚知坦承犯行，態度堪稱良好等一切情狀，分別量處如主
    文所示之刑，並均諭知易科罰金之折算標準示懲（被告二人行為後，刑法第四十
    一條業於九十年一月四日經立法院修正通過，並經總統於九十年一月十日公布，
    於同年一月十二日生效施行，其修正條文為：「犯最重本刑為五年以下有期徒刑
    以下之刑之罪，而受六個月以下有期徒刑或拘役之宣告，因身體、教育、職業、
    家庭之關係或其他正當事由，執行顯有困難者，得以一元以上三元以下折算一日
    ，易科罰金。但確因不執行所宣告之刑，難收矯正之效，或難以維持法秩序者，
    不在此限。」「併合處罰之數罪，均有前項情形，其應執行之刑逾六月者，亦同
    」，與修正前刑法第四十一條比較結果，修正後之條文對被告較為有利，本件既
    符合修正後刑法第四十一條第一項之情形，依刑法第二條第一項前段規定，自應
    依修正後刑法第四十一條第一項規定諭知易科罰金之折算標準）。遠傳公司及台
    灣大哥大公司行動電話申請書公司、代理商、經銷商存查聯及同意書上被告共同
    偽造之甲○○簽名共八枚，應依刑法第二百十九條規定沒收。遠傳公司及台灣大
    哥大公司行動電話申請書客戶收執聯為偽造之私文書，且為被告所有，供犯罪所
    用之物，另變造戊○○國民身分證、乙○○國民身分證、駕駛執照上所貼被告辛○○之照片各一張、丁○○、甲○○國民身分證上所貼被告丙○○照片各一張、
    乙○○、丙○○記者證各一張，為被告二人所有且供犯罪所用之物或供犯罪預備
    之物，應依刑法第三十八條第一項第二款之規定沒收。
四、公訴人之上訴意旨另以：本件被告二人尚於八十九年八月間，在台北市中山區○○○路○段一四０號，偽造被害人癸○○、己○○二人名義於有盈綱頁科技股份
    有限公司之信用申請書，向上開公司負責人壬○○詐取一萬六千五百元；被告二
    人復於八十九年九月十四日九時三十八分許，在上址以同一手法假冒癸○○之名
    義，向蕃薯藤公司詐購電腦一台，為警查獲涉嫌偽造文書等罪嫌，現由該署九十
    年度偵字第六二三七號偵辦中，此部分事實，經核與原判決所認事實，有連續犯
    之裁判上一罪關係，而原審未及審酌，就此部分事實，漏未裁判，自嫌未洽云云
    。惟查，被告辛○○供稱：僅以癸○○及己○○等人之身分資料填寫於會員申請
    表上，藉提供他人身分資料取得佣金，而詐購電腦部分，亦僅係以癸○○之名義
    於網路上購買（九十一年七月三十日審判筆錄），顯與本件前揭論罪科刑部分之
    犯罪型態、所涉條項均不相同，所犯與本件並無連續犯或牽連犯之裁判上一罪關
    係，公訴人以被告二人此部分行為，依審判不可分原則，應為本案起訴效力所及
    云云，尚屬無據，此部分卷證並應退回臺灣板橋地方法院檢察署檢察官另為偵處
    。
據上論斷，應依刑事訴訟法第四百五十五條之一第三項、第三百六十九條第一項前段
第三百六十四條、第二百九十九條第一項前段、刑法第二條第一項前段、第二十八條
、第五十六條、第二百十六條、第二百十條、第二百十二條、第三百三十九條第二項
、第五十五條、第四十一條第一項前段、第二百十九條、第三十八條第一項第二款，
罰金罰鍰提高標準條例第一條前段、第二條，判決如主文。
本案經檢察官朱帥俊到庭執行職務
中      華      民      國    九十一    年      八      月     十三     日
                        臺灣板橋地方法院刑事第五庭
                                  審判長法  官  陳  秀  
                                        法  官  余  來  炎
                                        法  官  王  偉  光
右正本證明與原本無異
不得上訴
                                        書記官  陳  怡  君
中      華      民      國    九十一    年      八      月     十五     日
附錄本案所犯法條全文
中華民國刑法第二百一十條
 (偽造變造私文書罪)
偽造、變造私文書，足以生損害於公眾或他人者，處五年以下有期徒刑。
中華民國刑法第二百一十二條
 (偽造變造特種文書罪)
偽造、變造護照、旅券、免許證、特許證及關於品行、能力服務或其他相
類之證書、介紹書，足以生損害於公眾或他人者，處一年以下有期徒刑、
拘役或三百元以下罰金。
中華民國刑法第二百一十六條
 (行使偽造變造或登載不實之文書罪)
行使第二百十條至第二百十五條之文書者，依偽造、變造文書或登載不實
事項或使登載不實事項之規定處斷。
中華民國刑法第三百三十九條
 (普通詐欺罪)
意圖為自己或第三人不法之所有，以詐術使人將本人或第三人之物交付者
，處五年以下有期徒刑、拘役或科或併科一千元以下罰金。
以前項方法得財產上不法之利益或使第三人得之者，亦同。
前二項之未遂犯罰之。
